【裁判字號】    98,交聲,1020
【裁判日期】    981117
【裁判案由】    聲明異議
【裁判全文】
臺灣臺南地方法院交通事件裁定        98年度交聲字第1020號
原處分機關  交通部公路總局嘉義區監理所臺南監理站
異  議  人
即受處分人    甲○○
上列受處分人因違反道路交通管理處罰條例案件，對於交通部公
路總局嘉義區監理所臺南監理站，民國98年9月11日所為之裁決
處分（處分案號：嘉監南字第裁74-M00000000號），聲明異議，
本院裁定如下：
      主  文
原處分撤銷。
甲○○不罰。
      理  由
一、原處分意旨略以：異議人即受處分人甲○○（下稱異議人）
    ，駕駛車牌號碼WHJ-638號輕型機車，於民國（下同）98年
    7月1日15時35分許，在臺南縣永康市○○路1020巷36弄路口
    處，與第三人洪峻乾駕駛之車牌號碼YB3-167號重型機車發
    生擦撞，惟異議人於肇事後未經同意即駕駛車輛離去，經到
    場處理之臺南縣警察局永康分局（下稱舉發機關）員警以「
    汽車駕駛人駕駛汽車肇事致人受傷，未採取救護措施及依規
    定處置」為由予以製單舉發，嗣經原處分機關即交通部公路
    總局嘉義區監理臺南監理站，以其違規事實明確，乃依違反
    道路交通管理處罰條例（下稱處罰條例）第62條第3項、第4
    項、第67條第3項及違反道路交通管理事件統一裁罰標準表
    之規定，裁處異議人罰鍰新臺幣（下同）6,000元，並吊銷
    駕駛執照，一年內禁考。
二、異議意旨略以：其與第三人洪峻乾已達成和解，且本件並無
    肇事逃逸之情，應俟臺灣臺南地方法院檢察署偵結後再行處
    理等語，為此聲明異議。
三、按汽車駕駛人駕駛汽車肇事致人受傷或死亡者，應即採取救
    護措施及依規定處置，並通知警察機關處理，不得任意移動
    肇事汽車及現場痕跡證據，違反者處新臺幣3,000 元以上9,
    000元以下罰鍰。但肇事致人受傷案件當事人均同意時，應
    將肇事汽車標繪後，移置不妨礙交通之處所；駕駛人肇事致
    人受傷而逃逸者，吊銷其駕駛執照；汽車駕駛人，曾依本條
    例其他各條規定吊銷駕駛執照者，一年內不得考領駕駛執照
    。道路交通管理處罰條例第62條第3項、第4項前段及第67條
    第3項分別定有明文。審酌上開規定意旨，乃在促使肇事者
    能對受傷之人施以及時救護措施，並保持現場以釐清責任。
    準此，若被害人傷勢輕微而能自行就醫，且兩造就肇事責任
    並無爭議，而在被害人同意之情形下，肇事者離開現場，自
    無肇事逃逸之故意。
四、經查：
(一)異議人駕駛車牌號碼WHJ-638號輕型機車，於98年7月1日15
    時35許，沿臺南縣永康市○○路1020巷36弄由北往南方向行
    駛，至該路段與1020巷口處欲右轉彎時，不慎與被害人洪峻
    乾所騎乘之車牌號碼YB3-167號重型機車發生擦撞，並致被
    害人洪峻乾受有左足大拇指內側撕裂傷、左手肘擦傷等傷害
    之事實，為異議人所不爭執，並據被害人洪峻乾於異議人被
    訴公共危險罪一案（臺灣臺南地方法院檢察署98年度偵第
    11401號）於警詢及偵查中證述在卷，並有道路交通事故現
    場圖1紙、道路交通事故調查報告表(一)、(二)各1份、道路
    交通事故現場蒐證照片10幀、永康榮民醫院出具洪峻乾之診
    斷證明書1紙在卷可稽，復經本院依職權調閱上開偵查卷全
    卷核閱屬實，堪認上情為真。
(二)次查，被害人洪峻乾證稱：「我們雙方都有下來問對方的情
    形，我當時不知道我的腳有受傷、我們互相都有留下電話號
    碼，之後對方有事就先離開了」等情（參偵查卷第6頁），
    足徵被告並非於肇事伊始即加速騎車逃離現場，被告不僅有
    下車探詢被害人之傷勢，且於知悉被害人無礙後，留下自己
    的聯絡方式後才離去現場，是異議人所辯無肇事逃逸之故意
    ，堪予認定。
(三)況且，異議人因本件交通事故經警移送肇事逃逸罪嫌部分，
    嗣經臺灣臺南地方法院檢察署檢察官偵查後，亦認異議人主
    觀上並無肇事逃逸之故意，於98年8月28日以98年度偵字第
    11401號為不起訴處分確定，有該不起訴處分書及異議人之
    臺灣高等法院被告全國前案紀錄表各1份在卷足憑，益徵異
    議人前揭所辯並非無據，堪以採信。此外，本院復查無其他
    積極證據足證異議人有肇事逃逸犯行，自應為有利於異議人
    之認定。
五、綜上所述，異議人於前揭時、地，固與被害人洪峻乾發生交
    通事故並致被害人受有上揭傷害，然異議人並非基於肇事後
    意圖規避責任而逃逸，且原處分機關亦未提出其他積極證據
    以供本院佐證，本院亦查無其他具體事證足資證明異議人確
    有肇事致洪峻乾受傷後，未對其等採取必要救護措施及依規
    定處置，並通知警察機關處理及因此逃逸等違規情事之主觀
    犯意。準此，異議人之上開辯解尚非無據，原處分未予詳查
    ，遽予裁罰，容有未洽。從而，本件異議為有理由，自應將
    原處分予以撤銷，並另為異議人不罰之諭知。
六、據上論斷，應依道路交通管理處罰條例第87條第2 項，道路
    交通案件處理辦法第20條前段，裁定如主文。
中    華    民    國    98    年    11    月    17    日
                  交通法庭   法  官  廖建彥
以上正本證明與原本無異。
如不服本裁定應於送達後5日內向本院提出抗告狀（應附繕本）
。
                             書記官  吳揆滿
中    華    民    國    98    年    11    月    17    日


司法院資訊處製作；財團法人民間司法改革基金會備份。
